臺灣桃園地方法院刑事判決　　　　　　 109年度易字第1015號
公　訴　人　臺灣桃園地方檢察署檢察官
被　　　告　莊銘威



上列被告因竊盜案件，經檢察官提起公訴（108 年度偵字第
00000 號），本院判決如下：
    主  文
莊銘威犯竊盜罪，累犯，處有期徒刑參月，如易科罰金，以新臺
幣壹仟元折算壹日。又犯竊盜罪，累犯，處有期徒刑肆月，如易
科罰金，以新臺幣壹仟元折算壹日。應執行有期徒刑伍月，如易
科罰金，以新臺幣壹仟元折算壹日。
其餘被訴部分無罪。
    事  實
一、莊銘威於民國108 年3 月16日至下述事實欄一、（一）所示
    日期之間某時，以不詳方式取得引擎號碼0000000 號自用小
    客車1 輛（該車車牌號碼為000-0000，車主登記為福運工程
    行，由申一幸龍管理使用，於108 年3 月16日凌晨5 時59分
    許，在桃園市○○區○○街00號前遭竊），為獲取可供懸掛
    於該車之上，用以規避警方查緝之車牌，竟意圖為自己不法
    之所有，基於竊盜之犯意，分別為下列行為：
（一）於108 年4 月20日起至108 年5 月7 日晚間11時許之間某
      時，在桃園市○○區○○路000 號前，以不詳方式，竊取
      施健宏所有、停放於該處之車牌號碼0000-00 號自用小客
      車之車牌1 面得手。
（二）於108 年5 月1 日中午12時起至108 年5 月7 日晚間11時
      許之間某時，在桃園市中壢區青商路與高鐵站前西路2 段
      口前，以不詳方式，竊取何昭賢所有、停放於該處之車牌
      號碼000-0000號自用小客車之車牌2 面得手。
    嗣莊銘威將上開車牌號碼000-0000號車牌，懸掛在其使用之
    上開引擎號碼0000000 號自用小客車車身，經警於108 年5
    月7 日晚間11時許，在桃園市○○區○○路000 號執行巡邏
    勤務時盤查查獲，當場扣得AYQ-5502號自用小客車車牌2 面
    及6492-E8 號自用小客車車牌1 面，而悉上情。
二、案經桃園市政府警察局中壢分局報告臺灣桃園地方檢察署偵
    查起訴。
    理  由
甲、證據能力部分
一、按被告以外之人於審判外之言詞或書面陳述，除法律有規定
    者外，不得作為證據。惟被告以外之人於審判外之陳述，經
    當事人於審判程序同意作為證據，法院審酌該言詞陳述或書
    面陳述作成時之情況，認為適當者，亦得為證據。當事人、
    代理人或辯護人於法院調查證據時，知有第159 條第1 項不
    得為證據之情形，而未於言詞辯論終結前聲明異議者，視為
    有前項之同意，刑事訴訟法第159 條第1 項、第159 條之5
    第1 項、第2 項分別定有明文。查本案據以嚴格證明被告犯
    罪事實有無之屬傳聞證據之證據能力，被告於本院準備程序
    中表示均同意有證據能力，本院審酌各該證據查無有何違反
    法定程序取得之情形，亦無顯有不可信與不得作為證據之情
    ，因認以之為證據，核屬適當，故認均有證據能力。
二、本件認定事實所引用之下述書證、物證等證據，被告於本院
    準備程序表示均同意其有證據能力，且迄於本院言詞辯論終
    結前均未表示異議，本院審酌前開證據並無證據證明係公務
    員違背法定程序所取得，「文書證據」部分亦無刑事訴訟法
    第159 條之4 之顯有不可信之情況與不得作為證據之情形，
    且均與本案具關連性，是本件認定事實所引用之上開證據，
    均認有證據能力。
乙、認定犯罪事實之依據及理由
一、上揭犯罪事實，業據被告莊銘威坦承不諱，事實欄一、（一
    ）部分，並有證人即被害人施健宏於警詢之證述及其出具之
    贓物認領保管單、桃園市政府警察局車輛尋獲電腦輸入單在
    卷可稽；事實欄一、（二）部分，並有證人即被害人何昭賢
    於警詢之證述及其出具之贓物認領保管單、桃園市政府警察
    局車輛尋獲電腦輸入單1 張在卷足憑，此外並有查獲現場照
    片、桃園市政府警察局中壢分局現場勘察採證紀錄表暨現場
    勘察照片簿、內政部警政署刑事警察局108 年6 月17日刑生
    字第1080044986號鑑定書等件存卷可參，足認被告莊銘威前
    揭任意性自白核與事實相符，堪以認定。綜上所述，本件事
    證明確，被告莊銘威犯行洵堪認定，應予依法論罪科刑。
二、被告行為後，刑法第320 條第1 項業於108 年5 月29日修正
    公布，並於108 年5 月31日生效。修正前刑法第320 條第1
    項規定：「意圖為自己或第三人不法之所有，而竊取他人之
    動產者，為竊盜罪，處五年以下有期徒刑、拘役或五百元以
    下罰金。」修正後同條項規定：「意圖為自己或第三人不法
    之所有，而竊取他人之動產者，為竊盜罪，處五年以下有期
    徒刑、拘役或五十萬元以下罰金。」經比較修正前、後規定
    之結果，修正後之規定大幅提高罰金刑上限，顯非有利於上
    開被告，是依刑法第2 條第1 項規定所揭示之「從舊從輕」
    原則，自應適用修正前之刑法第320 條第1 項規定處斷。
三、核被告莊銘威於事實欄一、（一）及一、（二）所為，均係
    犯修正前刑法第320 條第1 項之竊盜罪。被告所犯上開2 罪
    ，犯意個別、行為互殊，應予分論併罰。被告前因多次竊盜
    及違反毒品危害防制條例等案件，分別經法院判處有期徒刑
    確定，於105 年6 月15日執行完畢，此有臺灣高等法院被告
    前案紀錄表1 份在卷足參。被告於前案有期徒刑執行完畢後
    ，5 年內故意再犯本件有期徒刑以上之各罪，均為累犯，並
    循司法院釋字第775 號解釋所揭示「應秉個案情節裁量是否
    加重最低本刑，俾免人身自由遭受過苛侵害」之旨，認被告
    前開構成累犯之犯罪多為竊盜罪，本次又再犯同屬財產犯罪
    之竊盜犯行，顯然未思悛悔，是本案縱科處逾最低本刑之刑
    度，亦無過苛之疑慮，本件依刑法第47條第1 項加重其刑符
    合憲法罪刑相當原則，爰均依法加重其刑。爰審酌被告莊銘
    威前因多次竊盜案件，經刑之科處及執行完畢，科刑及執行
    完畢，業如前述，詎為竊取車牌以供懸掛於其以不詳方式取
    得之引擎號碼0000000 號自用小客車上，俾便規避員警查緝
    ，即無視他人財產法益而再犯本件同質之竊盜罪，其動機、
    目的均無足採，惡性非輕，且犯後一度矢口否認犯行，態度
    非佳，惟念其於本院審理中終能坦承犯罪之犯後態度，並其
    高中肄業之智識程度、案發當時無業之生活狀況等一切情狀
    ，分別量處如主文所示之刑，並均諭知易科罰金之折算標準
    ，暨定其應執行之刑，並就所定之刑諭知易科罰金之折算標
    準。被告於事實欄一、（一）及一、（二）所示竊盜犯行之
    犯罪所得（即AYQ-5502號自用小客車車牌2 面及6492-E8 號
    自用小客車車牌1 面），已實際合法發還被害人，有贓物認
    領保管單2 張在卷可稽，依刑法第38條之1 第5 項規定，不
    予宣告沒收或追徵。
丙、無罪部分
一、公訴意旨略以：被告莊銘威意圖為自己不法之所有，基於竊
    盜之犯意，於108 年3 月16日凌晨5 時59分許，在桃園市○
    ○區○○街00號前，以不詳方式，竊取申一幸龍所有之引擎
    號碼0000000 號自用小客車車身及引擎（原車牌號碼為000-
    0000號）得手。因認被告莊銘威此部分所為，係犯修正前刑
    法第320 條第1 項之竊盜罪嫌。
二、按犯罪事實應依證據認定之，無證據不得認定犯罪事實。又
    不能證明被告犯罪者，應諭知無罪之判決，刑事訴訟法第15
    4 條第2 項、第301 條第1 項分別定有明文。又事實之認定
    ，應憑證據，如未能發現相當證據，或證據不足以證明，自
    不能以推測或擬制之方法，為裁判基礎（最高法院40年臺上
    字第86號判例意旨參照）；再認定不利於被告之事實，須依
    積極證據，苟積極證據不足為不利於被告事實之認定時，即
    應為有利於被告之認定，更不必有何有利之證據（最高法院
    30年上字第816 號判例）。經核本件公訴意旨認被告莊銘威
    涉犯前揭罪嫌，無非係以證人申一幸龍之證述、查獲之引擎
    號碼0000000 號自用小客車1 輛（含引擎）、內政部警政署
    刑事警察局108 年6 月17日刑生字第1080044986號鑑定書等
    件，為其主要論據。
三、訊據被告莊銘威堅詞否認有何公訴意旨所指上開竊盜犯行，
    辯稱：起訴書中所述「申一幸龍所有之引擎號碼0000000 號
    自用小客車車身及引擎（原車牌號碼為000-0000號）」這一
    輛車，是我向盧聖凱借的。這輛車原本是郭益宏在用，郭益
    宏後來把車交給盧聖凱，我再向盧聖凱借的，我有證人黃振
    燊可以幫我作證。我知道這是贓車，所以我才去竊取事實欄
    一、（二）所示AYQ-5502號車牌，用來掛在這輛贓車上，但
    這輛車不是我偷的。如果認為我犯贓物罪，我承認，但我真
    的沒有竊盜這輛車語在卷。經查：
（一）被告莊銘威於108 年5 月7 日晚間11時許，經警在桃園市
      ○○區○○路000 號執行巡邏勤務之際，查獲其駕駛懸掛
      AYQ-5502號自用小客車車牌2 面之引擎號碼0000000 號自
      用小客車，而上開引擎號碼0000000 號自用小客車原車牌
      號碼為000-0000，車主登記為福運工程行，由申一幸龍管
      理使用，於108 年3 月16日凌晨5 時59分許，在桃園市○
      ○區○○街00號前遭竊之事實，有證人申一幸龍警詢筆錄
      、申一幸龍出具之贓物認領保管單、桃園市政府警察局車
      輛尋獲電腦輸入單、被告莊銘威為警於上開時、地查獲之
      現場照片等件在卷可參，堪認屬實。是以，被告莊銘威於
      前揭時、地為警查獲時，係持有申一幸龍遭竊之引擎號碼
      0000000 號自用小客車1 輛（含引擎），首堪認定。
（二）惟查，一般人持有他人失竊物品之源由，或因竊盜、或為
      收受贓物，或侵占遺失物，或向人租借該物品，不一而足
      ，原不得逕以被告持有他人失竊物品此一客觀事實，即率
      認該物品為被告所竊取，原不待言。而查，證人申一幸龍
      於警詢中，證稱上開車輛失竊日期為108 年3 月16日，然
      被告莊銘威駕駛上開車輛為警查獲日期係108 年5 月7 日
      ，兩者相距已約2 月，是被告莊銘威並非在上開車輛失竊
      後之密接時間、地點，即經警查獲駕駛該車，則被告莊銘
      威是否確係在查獲前2 個月即竊取該車，並持續使用至為
      警查獲當日之人，抑或係在上開車輛遭他人竊取後，始因
      其他原因取得該車使用，原非無疑。再者，上開引擎號碼
      0000000 號自用小客車為警查獲後，警方即針對上開車輛
      進行採證，除在該車車內中央扶手處之麥香紅茶吸管、塑
      膠杯內菸蒂及車內後座腳踏墊上手套內側等處，採樣檢出
      與被告莊銘威相符之DNA- STR型別之外，另在車內右前座
      椅底下之菸蒂，採樣檢出與被告莊銘威不同之DNA-STR 型
      別，經比對結果，該DNA- STR型別與臺東縣警察局臺東分
      局99年間「張紅棗遭連續竊盜案」之犯罪嫌疑人「林建亨
      」相符，此有內政部警政署刑事警察局108 年6 月17日刑
      生字第1080044986號鑑定書1 份在卷可稽。是以，警方在
      上開車輛內所採得、屬車輛使用人申一幸龍以外之人之DN
      A-STR 型別，除被告莊銘威外，既另有他人，益徵被告莊
      銘威所辯上開車輛並非其竊盜一節，或非全屬子虛。此外
      ，本案揆諸全卷事證，亦別無任何其他足認上開引擎號碼
      0000000 號自用小客車為被告莊銘威所竊盜之積極證據，
      是自無從僅以被告莊銘威駕駛上述失竊車輛之事實，即驟
      認該車為被告莊銘威所竊取，並率以竊盜罪刑責相繩。
（三）至被告莊銘威於本院審理中，屢次辯稱上開車輛係其向盧
      聖凱借用，且盧聖凱係自郭益宏處取得該車，而此情有證
      人黃振燊可以為證云云。惟查：
   1、證人盧聖凱、郭益宏於檢察官訊問時以迄本院審理中，均
      堅詞否認曾見過上開失竊車輛；而證人黃振燊於本院審理
      中，固證稱其早於108 年1 月間即曾目睹盧聖凱駕駛上開
      失竊車輛，故知悉上開車輛係盧聖凱出借與被告莊銘威云
      云，然如前述，上開車輛失竊日期係108 年3 月16日，是
      盧聖凱顯無竟於108 年1 月間即占有使用上開車輛之可能
      ，是證人黃振燊前揭所證，顯係為附和被告莊銘威辯解所
      為虛構之詞，殊無足採。基此，被告莊銘威所辯其所駕駛
      之上開失竊車輛，係自盧聖凱處收贓而來云云，尚非可採
      ，惟被告莊銘威此部分所辯縱非可採，仍無足據以為認定
      被告莊銘威涉犯本案竊盜犯行之證據。
   2、至被告莊銘威於本院審理中，固就起訴書所載上開犯罪事
      實，表明坦承係犯收受贓物犯行云云，惟竊盜罪係以行為
      人竊取他人之動產為犯罪構成要件，收受贓物則以行為人
      明知為贓物而取得贓物之所有權始克成立，二者構成要件
      迥異，社會基本事實並非同一；又竊盜罪所破壞之財產法
      益，為動產之所有權與持有權，而贓物罪旨在防止因竊盜
      、詐欺、侵占各罪被奪取或侵占之物難於追及或回復，則
      竊盜罪與贓物罪所侵害之法益，顯有不同。是以，檢察官
      起訴竊盜事實，法院原不得自行認定贓物事實加以審判，
      並變更起訴法條，論處被告贓物罪刑（最高法院97年度台
      上字第3867號刑事判決意旨參照），是被告莊銘威就其持
      有上開失竊車之原因事實，縱另涉犯贓物罪嫌，亦應由檢
      察官應另行偵查起訴，而非本院得逕予審究，附此敘明。
四、綜上所述，公訴人所提出之證據尚無足證明被告莊銘威有何
    上揭犯行，此部分核屬不能證明被告犯罪。揆諸首揭法條、
    判例要旨及說明，就本件被告莊銘威被訴此部分竊盜罪嫌，
    應諭知被告無罪之判決，以昭審慎。
據上論斷，應依刑事訴訟法第299 條第1 項前段、第301 條第1
項，判決如主文。
本案經檢察官施韋銘到庭執行職務、檢察官葉詠嫻提起公訴。
中    華    民    國   110    年    10    月    28    日
                  刑事第十六庭法  官  林蕙芳
以上正本證明與原本無異。
如不服本判決應於收受判決後20日內向本院提出上訴書狀，並應
敘述具體理由。其未敘述上訴理由者，應於上訴期間屆滿後20日
內向本院補提理由書(均須按他造當事人之人數附繕本)「切勿逕
送上級法院」。
                              書記官  陳忠順
中    華    民    國   110    年    11    月    4     日
附錄本案論罪科刑法條：
修正前中華民國刑法第320條
意圖為自己或第三人不法之所有，而竊取他人之動產者，為竊盜
罪，處5 年以下有期徒刑、拘役或5 百元以下罰金。
意圖為自己或第三人不法之利益，而竊佔他人之不動產者，依前
項之規定處斷。
前二項之未遂犯罰之。